【裁判字號】    94,訴緝,65
【裁判日期】    951208
【裁判案由】    妨害自由
【裁判全文】
臺灣士林地方法院刑事判決              94年度訴緝字第65號
公訴人  臺灣士林地方法院檢察署檢察官
被  告  乙○○
                （現另案在台灣台東監獄岩灣分監執行中）
上列被告因妨害自由，經檢察官提起公訴（90年度偵字第9894號
），本院判決如下：
    主  文
乙○○無罪。
    理  由
壹、公訴意旨：
一、乙○○與蔣智斌、李志堅、陳宜德、張志浩（以上4 人均已
    另行審結，其中蔣智斌、李志堅、張志浩均經判決無罪確定
    ，陳宜德經判決公訴不受理）均係再生商業信用服務股份有
    限公司（以下簡稱再生公司）職員。陳玠甫（已另行審結，
    並經判決無罪確定）係漢藝整合公關顧問有限公司（以下簡
    稱漢藝公司）代表人，因持有甲○○所簽發的支票而向法院
    起訴清償債務中，為求速討債，陳玠甫乃委託再生公司代為
    處理。
二、詎彼等基於共同犯意之聯絡，於民國90年7 月25日23時許，
    先由乙○○持委託書至台北市○○街58巷12號甲○○住處，
    經甲○○解釋未果，乙○○再通知蔣智斌等人一同前來。在
    商談過程中，為脅迫告訴人甲○○簽發本票，期間張志浩以
    原子筆打甲○○頭部，陳宜德、乙○○以手掌拍打甲○○之
    子周克行的頭部（均未成傷），經甲○○父子要求離去均遭
    拒絕，並揚言「我們都已經坐過牢，不在乎坐第二次」、「
    如不簽本票，就把你（指周克行）押走，你父親就見不到你
    」等語。嗣陳玠甫於90年7 月26日凌晨1 時許前來，且揚稱
    「這錢如不還，以後如發生什麼事情，我不負責」等語，致
    周克行等人心生畏懼下，簽發面額新台幣（下同）160 萬元
    本票1 紙交由蔣智斌等人，蔣智斌等人隨即離去且要求當日
    下午持不動產權狀及汽車行照至再生公司處理。
三、因認乙○○與蔣智斌、李志堅、陳宜德、張志浩、陳玠甫等
    人共同涉犯刑法第302 條第1 項妨害自由、第305 條恐嚇危
    害安全、第306條無故侵入住宅等罪嫌。
貳、本院的判斷：
一、檢察官認被告涉犯罪嫌，所引用的證據為：
    1 告訴人甲○○、周克行的指述。
    2 債權移權證明書、本票。
二、本院認為基於下列理由，應判決被告無罪：
１、訊據被告堅決否認有妨害自由、恐嚇危害安全、無故侵入住
    宅等犯行，辯稱：
    1 我不認識周克行、甲○○，我是拿債務委託書找債務人甲
      ○○，因為我和陳宜德是朋友，而陳宜德是再生公司的人
      ，他叫我幫忙去看有沒有甲○○這個人，我找到甲○○之
      後，他叫我到裡面講，我就有走入大門，甲○○看完之後
      說他沒有欠別人錢，我叫甲○○等我一下，我打電話給陳
      宜德說這件事，陳宜德說叫我在那邊先等一下，我就在甲
      ○○家外面等陳宜德，當時甲○○站在庭院等陳宜德，我
      告訴他委託人馬上就到。
    2 後來陳宜德先到，我跟陳宜德說我找到的人說他沒有欠你
      錢，我就在甲○○家門口把委託書交給陳宜德，當時其他
      人都還沒到，我就走到巷子路口抽菸，大約5 到10分鐘後
      ，就有一些人來，多少人、什麼人來我都不知道，那些人
      要去哪裡我也不知道，我站在那邊抽完1 、2 根菸後再等
      一段時間就離開那裡，沒有再回到現場。
    3 起訴事實內的那些話是誰講的，我不知道，陳宜德他們人
      來的時候，我已經在外面，裡面發生什麼事，我都不知道
      。
    4 我是經過告訴人同意才進入告訴人住處，沒有恐嚇，也沒
      有妨害自由，蔣智斌來了之後，我就離開了。
２、經查：
    1 90年度偵字第9894號偵卷第34、35頁所附債權移轉證明書
      影本之內容係有關漢藝公司將該公司對甲○○之160 萬
      643 元的債權收取事宜，委由董念台處理，以及雙方對契
      約細節的一些約定，並不足以證明被告有何妨害自由、恐
      嚇危害安全、無故侵入住宅等行為。
    2 90年度偵字第9894號偵卷第36頁本票影本1 紙，該本票之
      發票人為董念台、票面金額為112 萬450 元、發票日期為
      90年5月31日、到期日為90年12月1日，參之上開偵卷所附
      債權移轉證明書第3 條係約定「轉移付款方式，係由乙方
      （指董念台）開立180 日的商業本票付與甲方（指漢藝公
      司），且簽約日期為90年5 月31日，適與上開本票發票日
      期相同。反觀本件案發時間為90年7 月25、26日，告訴人
      主張遭強迫簽發本票的發票人為周克行，足見上開本票非
      直接與本件90年7 月25、26日發生的事件相關，更不足以
      證明被告有何妨害自由、恐嚇危害安全、無故侵入住宅之
      犯行。
    3 刑法第306條侵入住居罪部分：
      A 所謂「侵入」係指未得有支配或管理權人之允許，擅自
        入內者而言，故如已得允許，無論明示或默示，均非侵
        入。
      B 告訴人甲○○於前案即本件共犯蔣智斌等人妨害自由案
        件（本院92年度訴字第290 號）93年7 月7 日審理時證
        稱：乙○○先來，我有讓他進到我家客廳，門沒有關，
        後來他陸續叫很多人來，我沒有口頭或行動勸阻，．．
        過程中沒有出口要求他們離開我家，因為我沒有機會講
        這個話，在他們要求簽本票以前，我以為他們會理性的
        談，當時我認為債務還沒有成立等語，足見本件被告進
        入周宅是經由告訴人的明示同意。再參之當日到現場處
        理的警員邱有財於該案93年7 月7 日證稱：當時我了解
        的情形是債務糾紛，屋主父子表示他們來討債，兒子有
        說到派出所談，但父親說在這邊談就可以等語；而當日
        另一位到現場處理的警員黃正明於該案93年7 月7 日復
        證稱：我和邱有財去現場2 次，2 次時間間隔不到10分
        鐘，第1 次5 名被告都在客廳，第2 次有2 個在院子，
        告訴人兒子說要到派出所談，甲○○說在現場談就可以
        了等語，益徵蔣智斌、李志堅、陳宜德、張志浩、陳玠
        甫等陸續進入周宅，係在告訴人默示同意的情況下為之
        ，自難認被告與蔣智斌、李志堅、陳宜德、張志浩、陳
        玠甫有何共同侵入住宅之犯行。
      C 再者，告訴人既未明白要求被告及蔣智斌、李志堅、陳
        宜德、張志浩、陳玠甫等人離開周宅，已如前述，被告
        及蔣智斌等人基於與告訴人協商債務清償之理由，持續
        留在周宅，與受退去之要求而仍留滯之情節，亦屬有別
        。
    4 恐嚇、妨害自由部分：
      A 告訴人與被告係處於對立地位，其提起告訴，是以使被
        告受刑事訴追為目的，是其陳述是否與事實相符，仍應
        調查其他證據以資審認，不應僅憑告訴人指訴遽令被告
        入罪。
      B 本案卷內全部證據資料，並無告訴人所稱周克行於90年
        7 月25、26日遭強迫簽發，面額為160 萬元的本票，起
        訴書記載有本票資料佐參，容有錯誤，先予指明。
      C 由告訴人甲○○、周克行於警詢、偵查、本院證述的內
        容觀之，其等主張本件案發當時，被告及蔣智斌等人的
        舉動計有「守住大門，不讓甲○○父子離開」「按甲○
        ○的肩」「以原子筆打頭」「以保特瓶打人」「棍子敲
        地上」「用手打周克行頭」「拿抹布抹周克行臉」等，
        並揚言：「如不簽本票要帶走周克行」「已坐牢一次，
        不怕再坐一次」「本票要寫對，不然打周克行」等語。
        但是，告訴人甲○○先稱：陳宜德、張志浩用手按著我
        的肩，張志浩用原子筆打我的頭，被告及李志堅、陳宜
        德、張志浩打周克行的頭，蔣智斌揚言不簽本票，要把
        周克行帶走，張志浩核對周克行身分證，說如果寫錯，
        就會沒命等語；復稱：是誰按肩我記不清楚，蔣智斌和
        其他3 人說不簽本票，要把周克行帶走，張志浩核對周
        克行身分證，說如果寫錯，被告及陳宜德、張志浩打周
        克行的頭等語；再稱：當天陳宜德、李志浩把我壓下來
        ，李志堅用手打我頭，李志堅叫周克行本票身分證要寫
        對，否則當場要打周克行等語。而另一告訴人周克行即
        甲○○之子則先稱：陳宜德拿保特瓶打我的頭，被告及
        陳宜德、張志浩徒手打我頭，蔣智斌說如不簽本票，要
        把我帶走等語；復稱：被告及張志浩用手打我頭，蔣智
        斌、張志浩說如不簽本票，要把我押走等語；再稱：陳
        宜德拿保特瓶打我父親，又說如不簽本票，要把我們押
        走，是被告打我頭，陳宜德用抹布抹我的臉，比較確定
        的是被告及陳宜德打我等語。足見告訴人等對於何人？
        使用何器物？毆打何人？何人語出恐嚇言詞？告訴人個
        人以及彼此的陳述內容均互有不相一致之處，是其等之
        陳述，是否為事實，不應遽以採信。
      D 告訴人等未因本案受傷，又無告訴人所稱遭強迫簽發的
        本票附卷供參，而本件案發當日，在警方2 度前往告訴
        人住處了解事件原由情況下，果告訴人等確曾遭受不當
        強迫、恫嚇，或已處於極可能即將陷入該等情境下，焉
        有任意捨棄警方協助之理，此更與吾人處事方式相違。
、犯罪事實應依證據認定之，無證據不得認定犯罪事實，刑事
    訴訟法第154 條第2 項定有明文。目前我國在以實現刑罰權
    為目的之刑事訴訟中，舉證責任原則上由作為國家機關之檢
    察官承擔。在刑事訴訟中，基於「被告受到有罪判決前被推
    定無罪」、「有疑時為被告利益」之判斷原則，當事實存在
    與否不能證明時，檢察官要受到不利的判斷。亦即檢察官所
    負的舉證責任，必須使法院達到有罪的確信，才會對被告作
    出有罪判決，倘若法院未達到有罪的確信，即應對被告作出
    無罪之判決。綜上所述，本件檢察官所舉出的證據不足以證
    明被告有妨害自由、恐嚇危害安全、無故侵入住宅等犯行，
    自應諭知被告無罪。
肆、適用法律依據：
    刑事訴訟法第301條第1項。
中    華    民    國    95    年    12    月     8    日
                  刑事第四庭審判長法  官  杜惠錦
                                  法  官  朱瑞娟
                                  法  官  蘇嫊娟
以上正本證明與原本無異。
如不服本判決，應於判決送達後10日內，向本院提出上訴狀。
                                  書記官  陳慧玲
中    華    民    國    95    年    12    月    12    日


司法院資訊處製作；財團法人民間司法改革基金會備份。
